【裁判字號】    97,交聲,591
【裁判日期】    970430
【裁判案由】    聲明異議
【裁判全文】
臺灣彰化地方法院交通事件裁定         97年度交聲字第591號
原處分機關  交通部公路總局臺中區監理所彰化監理站
異  議  人  甲○○
即受處分人
上列受處分人因違反道路交通管理處罰條例案件，對於交通部公
路總局臺中區監理所彰化監理站中華民國97年4 月21日所為之處
分（原處分案號：彰監四字第裁64-I00000000號裁決書）聲明異
議，本院裁定如下：
    主  文
原處分關於吊扣駕駛執照拾貳個月部分撤銷。
甲○○自用一般小貨車駕駛人駕駛汽車，經測定酒精濃度超過規
定標準，吊扣小型車駕駛執照壹年。
    理  由
一、原處分意旨略以：異議人即受處分人甲○○於民國97年4 月
    18日晚間10時57分許，駕駛車牌號碼3271-HY 號自用一般小
    貨車，在彰化縣田尾鄉○○路與中興路處為警舉發「汽車駕
    駛人酒精濃度超過規定標準（0.25-0.4）」違規，爰依道路
    交通管理處罰條例第35條第1 項第1 款、第24條第1 項第2
    款處新臺幣（下同）19,500元罰鍰，吊扣駕駛執照12個月，
    並施以道安講習。
二、聲明異議意旨略以：伊駕駛小貨車酒駕，但監理站裁決須吊
    扣大貨車駕照，甚不合理，懇請撤銷本件裁決云云。
三、按汽車駕駛人飲用酒類或其他類似物後，其吐氣所含酒精濃
    度超過每公升0.25毫克或血液中酒精濃度超過百分之0.05以
    上者，不得駕車。汽車駕駛人，駕駛汽車經測試檢定酒精濃
    度超過規定標準者，處15,000元以上60,000元以下罰鍰，並
    當場移置保管其車輛及吊扣其駕駛執照1 年，駕駛人並應接
    受道路交通安全講習，道路交通安全規則第114 條第2 款、
    道路交通管理處罰條例第35條第1 項第1 款、第24條第1 項
    第2 款分別定有明文。
四、經查：
（一）異議人於97年4 月18日晚間10時57分，酒後駕駛車牌號碼
      3271-HY 號自用一般小貨車行經彰化縣田尾鄉○○路與中
      興路口，經檢測呼氣酒精濃度為0.38MG/L之事實，為異議
      人所自承，且有彰化縣警察局北斗分局彰警交字第I00000
      000 號舉發違反道路交通管理事件通知單1 紙在卷可稽，
      此部分事實洵堪認定。
（二）按道路交通管理處罰條例第35條第1 項第1 款前段既將汽
      車及駕駛執照併列，而不稱「吊扣其全部種類駕駛執照」
      ，解釋上當係指同一等級之汽車駕駛執照而言；再者，依
      95 年3月1 日修正施行前之道路交通管理處罰條例第68條
      規定，汽車駕駛人，因違反本條例及道路交通安全規則之
      規定：「受吊扣或吊銷駕駛執照處分時，吊扣或吊銷其持
      有各級車類之駕駛執照。」係以立法之方式解釋為「違規
      人持有之各級車類之駕駛執照，均應予吊扣。」然道路交
      通管理處罰條例第68條嗣於94年12月14日經總統公布修正
      條文，於95年3 月1 日施行，修正施行後之條文業已刪除
      「吊扣或」等規定，即已將「受吊扣駕駛執照之處分係指
      吊扣其持有各級車類之駕駛執照」部分之立法解釋廢除，
      則就吊扣駕駛執照處分，自應回歸一般之原則；再觀諸同
      條例第68條之修正理由，乃係舊法將違法或違規駕駛人所
      持有各級車類之駕駛執照一併吊扣，失之過酷，影響人民
      工作及生活甚鉅，此有立法院公報第94卷第70期第135 至
      138 頁影本可資參照，故依修正後之該條規定，受吊扣駕
      駛執照處分時，僅能吊扣違規當時所駕車類之駕駛執照，
      不再吊扣其持有各級車類之駕駛執照。綜上，若駕駛自用
      小貨車而有上開情況，除處罰鍰外，並當場移置保管該自
      用小貨車及吊扣其小型車駕駛執照1 年，不得任意擴張解
      釋，再將各級車類之駕駛執照一併吊扣，此為當然之理。
（三）異議人於97年4 月18日違規時，前開新修正之道路交通管
      理處罰條例第68條業已生效施行，自應適用修正後之規定
      。其因駕駛自用一般小貨車違反前開交通法規，揆諸前揭
      說明，原處分機關僅得吊扣小型車駕駛執照1 年，而不得
      吊扣其所持有各級車類之駕駛執照。再者，依道路交通安
      全規則第61條第1 項第3 款規定，汽車駕駛人取得高一級
      車類之駕駛資格者，應換發駕駛執照，並准其駕駛較低級
      車類之車輛，已領有大貨車駕駛執照者，得駕駛小型車。
      ，本件縱於執行上揭吊扣受處分人駕駛執照處分時，因異
      議人已獲換發大貨車駕駛執照，而無小型車駕駛執照可供
      吊扣，惟此乃道路交通安全規則關於「一照原則」與修正
      後「吊扣」規定之駕駛執照管理問題，要不能因執行困難
      或法規漏洞，即置立法修正通過之條文不予遵守適用，遽
      擴張解釋認本件前開吊扣處分係吊扣受處分人之全部種類
      駕駛執照，併予說明。
五、綜上，原處分裁處吊扣異議人之駕駛執照，未予敘明所吊扣
    之駕駛執照種類，即難謂為允當，本件異議為有理由，原處
    分關於吊扣駕駛執照12個月部分應予撤銷，並就撤銷部分改
    諭知如主文第2 項所示之處罰。至原處分就受處分人前開違
    規行為裁處罰鍰及施以道安講習部分，因未據受處分人聲明
    異議，本院無從併予審酌，附此敘明。
六、據上論斷，應依道路交通案件處理辦法第20條前段，裁定如
    主文。
中    華    民    國    97    年    4     月    30    日
                  交通法庭  法  官  楊舒嵐
以上正本證明與原本無異。
如不服本裁定，應於裁定送達後五日內向本院提出抗告狀 (須附
抗告狀繕本 )。
中    華    民    國    97    年    5     月    2     日
                            書記官  張木松


司法院資訊處製作；財團法人民間司法改革基金會備份。
